【裁判字號】    90,訴,735
【裁判日期】    900620
【裁判案由】    綜合所得稅
【裁判全文】
臺中高等行政法院判決                                九十年度訴字第七三五號
                              .
    原      告  甲○○
    代  表  人  乙○○
    訴訟代理人  丙○○
右當事人間因綜合所得稅事件，原告不服財政部中華民國八十九年十二月十一日台財
訴第0000000000號訴願決定，提起行政訴訟。本院判決如左︰
    主  文
原告之訴駁回
訴訟費用由原告負擔。
    事  實
甲、事實概要：緣原告係南星醫院之負責人，民國八十三年度綜合所得稅結算申報，
    自行申報執行業務所得新台幣（下同）七、九二二、一六四元，經被告初查核定
    該醫院執行業務所得為一四、九二八、一七六元。原告不服，就該醫院收入項下
    之一般門診收入、一般病患之住院及手術收入、郵電費、修繕費、薪資、加班費
    、伙食費、醫藥材料費、文具用品、公會費、醫療費用、其他費用、利息支出等
    項目，申經復查結果，原核定該醫院所得一七、二二四、八二○元計應減列一、
    一○七、九○一元，依其合夥契約比例，核算原告執行業務所得變更核定為一三
    、九六七、九九五元，計減列九六○、一八一元，綜合所得總額變更核定為一四
    、一九九、一四五元。原告猶表不服，遂就該醫院一般門診、手術及住院收入、
    利息支出等項目，提起訴願，案經財政部訴願決定：「原處分關於一般門診、手
    術及住院收入部分撤銷，由原處分機關另為處分，其餘訴願駁回」，原告就該年
    度利息支出三三二、○○六元，被告以該院未能提供貸款之用途，無法證明與業
    務有關全數否准認列部分仍表不服，循序提起本件行政訴訟。
乙、兩造聲明：
一、原告聲明求判決：不利原告之訴願決定及原處分（即被告未予認列原告八十三年
    度綜合所得稅結算申報利息支出三三二、○○六元部分）均撤銷。
二、被告聲明求為判決：駁回原告之訴。
丙、兩造之陳述：
壹、原告起訴及補充意旨略以：原告之籌備費用中，用於醫院購置醫療設備等之用品
    ，應屬設立醫院成本之一部分，又原告因籌設「南星醫院」所需之費用甚鉅，且
    資金不足，故向訴外人台灣省合作金庫豐原支庫借貸六百萬元，並於八十三年八
    月二十九日由台灣中小企業銀行（北斗分行）轉帳清償，其支出明細如下：支付
    房屋押租金、租金三百二十萬元（簽約定金十萬元，八十二年五月二十六日支付
    房屋押租金二百萬元，房屋租金二十五萬元，同年六月十日支付房屋押租金九十
    萬元），支付購買發電機費用十一萬元（購買定金三、六○○元，八十二年六月
    二十五日支付一一六、四○○元），八十二年六月三十日支付購買儀器等設備三
    百五十萬元。總計六百八十六萬元，依前觀之，原告主張其利息支出係因執行業
    務購置醫療設備等，所發生的必要借款而得扣抵費用，上開支出與貸款間，定有
    必然之關聯，而均具體關連性，實屬有理，是訴願機關之決定，未予詳查，遽爾
    論處，殊顯率斷，訴願決定及原處分不利原告之部分即被告未予認列原告八十三
    年度綜合所得稅結算申報利息支出三三二、○○六元部分均應予撤銷。
貳、被告答辯意旨略以：
一、本件原告申報南星醫院利息支出三三二、○○六元，被告初查以該院未能提供貸
    款之用途，無法證明與業務有關全數否准認列，核定利息支出為零元。原告不服
    ，申經被告復查決定以，南星醫院向台灣中小企業銀行貸款一仟萬元，係於八十
    三年八月二十九日撥款，原告隨即於同日（二十九日）清償六百萬元，餘陸續於
    八月三十一日轉出，致原告所述貸款用途，皆於八月三十一日前已發生，兩者之
    間並未提示其具體關連性，又經被告以八十八年十一月三十日中區國稅法字第八
    ○○六三五○六號再次函請其提示貸款用途（含清償六百萬元之對象別及用途）
    ，惟屆期並未獲提示，維持原核定。原告不服提起訴願，經財政部訴願決定以於
    復查階段時原告雖已提示購置設備清單以供查核，惟上開支出與貸款間並無必然
    關聯；又被告曾二次函請其提示有關資金用途及就其已主張貸款用途之不合理處
    提出說明，惟屆期均未獲提示。被告已善盡闡明及賦予原告表示意見之機會，惟
    原告僅空言主張，未能舉證證明，被告否准認列上開利息支出，並無不合。
二、按南星醫院向台灣中小企業銀行北斗分行貸款一千萬元，原告訴稱其中六百萬元
    係於八十三年八月二十九日由台灣中小企業銀行北斗分行轉帳清償訴外人台灣省
    合作金庫貸款六百萬元，並訴稱該六百萬元係作為支付房屋租金、購買發電機及
    儀器設備等支出，惟原告於台灣省合作金庫豐原支庫之債務六百萬元，係在八十
    年七月十七日已貸，南星醫院之各項籌備費用，係於八十二年五月以後所支出，
    兩者之間缺乏合理事證證明其關連性，又原告係於八十二年五月二十六日始向陳
    紹炯租屋籌備南星醫院，八十年七月十七日既已存在之台灣省合作金庫豐原支庫
    債務六百萬元應屬原告個人債務，並非經營南星醫院所貸，其因而支付之利息自
    難核認為其南星醫院之利息支出。是其所訴無足採信。
    理  由
一、按「非屬執行業務之直接必要費用，不得列為執行業務費用。」為執行業務所得
    查核辦法第十四條所明定。
二、本件原告訴稱其因籌設「南星醫院」需費甚鉅，且資金不足，向台灣省合作金庫
    豐原支庫借貸六百萬元，八十二年間支付房屋押租金、租金購買發電機及儀器等
    設備總計六百八十六萬元，並於八十三年八月二十九日由台灣中小企業銀行（北
    斗分行）轉帳清償，其八十三年利息支出三三二、○○六元，上開籌設醫院之支
    出及與其貸款間，有必然之關聯，被告未予認列該貸款之利息支出三三二、○○
    六元，實有違法云云。
三、經查，原告本件八十三年度利息支出三三二、○○六元，係其於八十年七月十七
    日向台灣省合作金庫豐原支庫借貸六百萬元，有該行庫授信戶結案資料查詢單在
    卷可稽，並為原告所不爭執，而原告主張其因籌設「南星醫院」，於八十二年間
    支付房屋押租金、租金購買發電機及儀器等設備總計六百八十六萬元，係以上開
    借款支付乙節，但對於其八十年間借款後，資金如何運用，以該借款支付該醫院
    何項費用及設備，原告均未提出相關料以資證明該借款資金與上開支出之關連性
    ，難認該借款係原告作為籌設該醫院之用。再者，該借款係原告以個人名義借貸
    ，南星醫院於八十二年九月一日為合夥組織，有該醫院院長出具之申請書及合夥
    人契約書在卷可佐，原告亦承稱該醫院於八十二年間由其與他人合夥，八十三年
    改為由其獨資等語，準此，則原告於八十二年間籌設該醫院所支出之上開費用，
    係由原告個人或各合夥人依出資比例所支出，所租賃之房屋及購買之設備於合夥
    終結後，如何分配予原告，原告應負擔該費用之比例或金額，原告亦未提出帳簿
    文件以資證明，是南星醫院向台灣中小企業銀行北斗分行貸款一千萬元，其中六
    百萬元雖於八十三年八月二十九日由該分行轉帳清償原告於八十年間向台灣省合
    作金庫貸款之六百萬元，因該六百萬元難認係作為支付籌設該醫院用之房屋租金
    、購買發電機及儀器設備等支出，原告主張其八十三年利息支出三三二、○○六
    元，被告應予認列，揆諸首揭說明，自難認為有據。
四、綜上所述，原告民國八十三年度綜合所得稅結算申報，被告未予認列原告就該年
    度利息支出三三二、○○六元，並無違誤，訴願決定，遞予維持，俱無不合。原
    告起訴意旨，難謂為有理由，應予駁回。
據上論結，本件原告之訴為無理由，依行政訴訟法第一百九十五條第一項後段、第九
十八條第三項前段，判決如主文。
中    華    民    國     九十        年      六      月      二十       日
                    臺 中 高 等 行 政 法 院  第 四 庭
                                審 判 長 法  官      沈  應  南
                                         法  官      黃  淑  玲
                                         法  官      許  武  峰
右正本證明與原本無異。
如不服本判決，應於判決送達後二十日內向本院提出上訴書狀，其未表明上訴理由者
，應於提起上訴後二十日內向本院提出上訴理由書（須依對造人數附具繕本）；如於
本判決宣示或公告後送達前提起上訴者，應於判決送達後二十日內補提上訴理由書（
須附繕本）。未表明上訴理由者，逕以裁定駁回。
提起上訴應預繳送達用雙掛號郵票拾份(每份三十四元)。
中    華    民    國     九十        年      六      月      二十       日
                                         法院書記官  詹  靜  宜


司法院資訊處製作；財團法人民間司法改革基金會備份。
